【裁判字號】    98,簡上,434
【裁判日期】    980831
【裁判案由】    重利
【裁判全文】
臺灣高雄地方法院刑事判決             98年度簡上字第434號
上  訴  人
即  被  告  戊○○
上列上訴人因重利案件，不服本院高雄簡易庭98年度審簡字第32
9 號中華民國98年4 月24日第一審判決（聲請簡易判決處刑案號
：97年度偵緝字第2923號），提起上訴，本院管轄之第二審合議
庭判決如下：
    主  文
上訴駁回。
    事  實
一、戊○○於民國96年6 月間，撥打報紙所載之電話號碼向己○○【涉犯重利罪部分，業經本院以98年審易字22號判決應執
    行有期徒刑3 月及拘役120 日，緩刑2 年，並向公庫支付新
    臺幣（下同）10萬元確定】以巨額利息借款，因無力償還借
    款，其可預見將行動電話門號預付卡交予己○○，將使用於
    高利貸事務，在果真如此亦不違背戊○○本意下，基於幫助
    他人犯重利罪之不確定故意，於96年6 月間某日，在高雄市
    ○○路與復興路口，將其所有門號0000000000號行動電話預
    付卡交予己○○，容任其作為重利罪之工具。己○○於取得
    上開行動電話門號預付卡後，即基於乘他人急迫貸以金錢，
    而取得與原本顯不相當重利之犯意，在報紙上刊登小額貸款
    電話0000000000之廣告，並為下列行為：
  (一)於96年6 月間，適有急需現金周轉之丙○○看見上開報紙廣
    告後，撥打前揭行動電話門號與己○○聯絡，己○○因而約
    丙○○在高雄市○○路與民族路口見面，並乘丙○○急迫，
    貸予20000 元，約定以10日為1 期，每期利息4000元，且預
    先扣取1 期利息，並按期取得與原本顯不相當之重利共1200
    0 元。
  (二)於96年8 月7 日，適有急需現金周轉之甲○○看見上開報紙
    廣告後，撥打前揭行動電話門號與己○○聯絡，己○○因而
    約甲○○在高雄縣旗山鎮○○○路300 巷9 弄7 號見面，並
    乘甲○○急迫，貸予50000 元，約定以10 日 為1 期，每期
    利息10000 元，且預先扣取1 期利息。己○○又乘甲○○急
    迫，於96年8 月27 日 ，貸以50000 元，當場收取10000 元
    利息；於96年10月12 日 ，貸以300 00元，當場收取4500元
    利息；於96年10月18 日 ，貸以3000 0元，當場收取4500元
    利息；於96年10月24 日 ，貸以20000 元，當場收取3000元
    利息；於96年11月15 日 ，貸以20000 元，當場收取3000元
    利息。己○○迄至97年5 月31日止，按期取得與原本顯不相
    當之重利300000元。
  (三)於96年8 月間，適有急需現金周轉之乙○○看見上開報紙廣
    告後，撥打前揭行動電話門號與己○○聯絡，己○○因而約
    乙○○在高雄市○○路353 巷18號附近見面，並乘乙○○急
    迫，貸以20000 元，約定以10 日 為1 期，每期利息4000元
    ，且預先扣取1 期利息，並按期取得與原本顯不相當之重利
    20000 元。
二、案經高雄縣政府警察局報請台灣高雄地方法院檢察署檢察官
    偵查後聲請簡易判決處刑。
    理  由
壹、程序方面
    按被告以外之人於審判外之陳述，雖不符刑事訴訟法第159
    條之1 至第159 條之4 之規定，而經當事人於審判程式同意
    作為證據，法院審酌該言詞陳述或書面陳述作成時之情況，
    認為適當者，亦得為證據；當事人、代理人或辯護人於法院
    調查證據時，知有第159 第1 項不得為證據之情形，而未於
    言詞辯論終結前聲明異議者，視為有前項之同意，刑事訴訟
    法第159 條之5 定有明文。查本判決所引用據以認定事實之
    傳聞證據，檢察官及被告雖知該等證據資料為傳聞證據，但
    於本院均表示無意見而不予爭執，且迄至言詞辯論終結前亦
    未再聲明異議，視為同意作為證據，本院審酌該等證據資料
    製作時之情況，尚查無違法不當及證明力明顯過低之瑕疵，
    認為以之作為證據應屬適當，揆諸前開法律規定與說明，爰
    依同法第159 條之5 規定，認該等證據資料均有證據能力。
貳、實體方面
一、訊據上訴人即被告戊○○（下稱被告）固坦承於上揭時、地
    ，將其所有門號0000000000號行動電話門號預付卡交付己○○之情不諱，惟矢口否認有何幫助重利犯行。辯稱：該門號
    之行動電話預付卡是遭己○○強行取走，我不知道會被拿去
    犯罪云云。然查：
  (一)被害人丙○○、甲○○、乙○○因需款孔急，分別於上開時
    地，撥打門號0000000000號電話，向己○○借得款項，並給
    付與原本顯不相當之利息予己○○等節，業據證人己○○於
    本院審理中供承無訛（本院卷第45頁），核與證人即被害人
    甲○○、乙○○、丙○○於警詢中證述明確（警卷第47至52
    頁、第60至62頁），並有通聯紀錄、行動電話門號基本資料
    各1 份存卷可憑（警卷第16頁、第21至24頁），足見被告申
    辦之上開行動電話門號預付卡，確有遭己○○用於貸放款項
    以取得顯不相當之重利無疑。
  (二)被告雖於本院審理中辯稱上開門號係己○○強行取走云云，
    並聲請本院傳喚友人丁○○為證。然查，證人丁○○於本院
    審理中到庭證述：我於96年中旬曾與被告在同家公司任職，
    某天被告打電話給我，要向我借錢，說有人說跟他討債，我
    就趕到公司，到公司時，被告已經被2 個錢莊的小弟毆打，
    臉上都紅腫，被告怕我被那些小弟找麻煩，就叫我到旁邊向
    我拿了2 萬1 千元交給錢莊的小弟後離開等語（本院卷第30
    頁），是以證人丁○○僅目賭討債人員向被告討債，並未目
    睹被告因此受脅迫而交付行動電話門號預付卡，故其所證尚
    不足據為有利被告之認定；況且，被告於偵訊時係稱：我因
    為向己○○借錢沒有辦法還，他叫我拿我的門號抵押，我就
    將行動電話門號預付卡交付己○○等語（偵卷第29至30頁）
    ，核與證人己○○到庭證述：我確定沒有用任何強暴脅迫的
    手段取得被告所有之門號0000000000號行動電話預付卡，我
    記得被告向我借錢後，因為沒有還錢，所以有用該門號來抵
    債等情相符（本院卷第46頁），由是益徵本件被告應係為抵
    債，方主動交付該行動電話門號預付卡予己○○，被告於本
    院審理中翻異前供，改稱係遭己○○強行取走云云，純屬事
    後卸責之詞，殊無可信。
  (三)被告另辯稱不知己○○將該行動電話門號預付卡用於重利之
    用云云。然按行動電話門號預付卡，一般民眾皆可以輕易申
    請，並無任何特殊之限制，因此一般人申請行動電話門號預
    付卡極為容易，且無次數之限制，並無使用他人行動電話門
    號預付卡之必要，此為一般日常生活所熟知之常識，故除非
    充作犯罪使用，並藉此躲避警方追緝，一般而言，並無收集
    他人行動電話門號預付卡之必要。況且行動電話門號預付卡
    ，攸關申請人個人隱私權益之保障，專屬性甚高，衡諸常理
    ，若非與本人有密切關係，不可能提供他人使用，縱有交付
    予他人使用之特殊情形，亦必會先行瞭解他人使用之目的始
    行提供。本件被告自承其明知己○○係從事高利貸之人（偵
    卷第30頁），猶率爾將其上開行動電話門號預付卡交付予其
    使用，則其主觀上當可預見己○○可能利用此門號作為重利
    之用，再參以近年來犯罪集團利用人頭行動電話門號或帳戶
    犯罪，以避免查緝之事時有所聞，報章雜誌及新聞均多所宣
    導，是避免此等專屬性甚高之物品被不法行為人利用為犯罪
    之工具，應係一般生活認知所易於體察之常識，則茍見他人
    不自己申請行動電話門號預付卡，反係收集他人之行動電話
    門號預付卡使用，衡情應當可預見收集之行動電話門號預付
    卡乃可能被利用為與財產有關之犯罪工具，被告為受有相當
    教育之成年人，自難諉為不知或無從預見。是以被告將上開
    行動電話門號預付卡交付予己○○作為抵債，係有意提供該
    行動電話門號供己○○使用，且就己○○將持其上開行動電
    話門號預付卡犯重利罪之結果應有所認識，對此事實之發生
    並不違反其本意，被告自有幫助犯重利罪之未必故意至明，
    被告上開所辯，要係事後卸責之詞，不足採信。
  (四)綜上所述，本件事證明確，被告犯行洵堪認定，應依法論科
    。
二、按刑法上之幫助犯，係對於犯罪與正犯有共同之認識，而以
    幫助之意思，對於正犯資以助力，而未參與實施犯罪之行為
    者而言（最高法院75年度台上字第1509號、88年度台上字第
    1270號判決亦同此意旨）。是以，如未參與實施犯罪構成要
    件之行為，且係出於幫助之意思提供助力，即屬幫助犯，而
    非共同正犯。本件被告基於幫助之犯意，提供其所有行動電
    話門號預付卡予己○○，使己○○得以利用被告之幫助，基
    於重利之犯意，利用被害人丙○○、甲○○、乙○○之急迫
    ，貸以金錢而取得與原本顯不相當之重利，是被告所為係參
    與重利罪構成要件以外之行為，且在無證據證明被告係以正
    犯而非以幫助犯之犯意參與犯罪之情形下，應認其所為係幫
    助犯而非正犯行為，是核被告所為，係幫助犯刑法第344 條
    第1 項之重利罪。被告以一個提供行動電話門號預付卡之行
    為，幫助己○○分別向被害人丙○○、甲○○、乙○○為重
    利犯行，為想像競合犯，應從一重處斷。又被告係幫助己○○犯上開重利罪，並未實際參與重利之犯行，爰依刑法第30
    條第2 項之規定，按正犯之刑減輕之。
三、原審認被告罪證明確，因而依刑法第30條第1 項前段、第2
    項、第334 條第1 項、第55條、第41條第1 項前段及刑法施
    行法第1 條之1 之規定，量處被告拘役30月，並諭知如易科
    罰金，以1 千元折算1 日之折算標準，本院審酌被告任意將
    個人行動電話門號預付卡提供他人從事不法使用，紊亂社會
    正常交易秩序，並使不法之徒藉此輕易從事犯罪，檢警難以
    追查緝捕，所造成之危害非輕，犯後復否認犯行等一切情狀
    ，認原判決之認事用法並無違誤，量刑亦屬妥適。被告上訴
    意旨否認犯罪為無理由，應予駁回。
據上論斷，應依刑事訴訟法第455 條之1 第1 項、第3 項、第36
8 條，判決如主文。
本案經檢察官鄧藤墩到庭執行職務。
中    華    民    國    98    年    8     月    31    日
                  刑事第七庭  審判長法  官  陳  箐
                                    法  官  楊佩蓉
                                    法  官  莊珮君
不得上訴。
以上正本證明與原本無異。
                                    書記官  秦富潔
中    華    民    國    98    年    8     月    31    日
附錄本判決論罪科刑法條全文：
刑法第344條
乘他人急迫、輕率或無經驗貸以金錢或其他物品，而取得與原本顯不相當
之重利者，處 1 年以下有期徒刑、拘役或科或併科 1 千元以下罰金。


司法院資訊處製作；財團法人民間司法改革基金會備份。
